臺灣屏東地方法院刑事判決　　　　　　　　　　　　　九十三年度易字第五二０號
　　公　訴　人　臺灣屏東地方法院檢察署檢察官
　　被　　　告　甲○○　男　四.
右列被告因竊盜案件，經檢察官提起公訴（九十二年度偵字第五二七二號），本院判
決如左：
    主  文
甲○○無罪。
    理  由
一、公訴意旨略以：被告甲○○因其出資而由張焜源掛名負責人之兆源企業行所申請
    ，位於屏東縣新埤鄉○○○段一—八一Ｃ號地先河床地之合法砂石開採區，已全
    超挖，即基於意圖為自己不法所有之犯意，僱用綽號『忠仔』之男子，駕駛挖土
    機一台，於民國九十一年十月至同年十一月間，在該合法砂石開採區旁之屏東縣
    新埤鄉○○○段一—八一Ｅ地先號之河床地（即屏東縣林邊溪餉潭大橋上游約五
    公里處），擅自盜採砂石回填至前揭由兆源企業行申請之合法砂石開採區內，致
    使其盜採之屏東縣新埤鄉○○○段一—八一Ｅ地先號約二點六公頃之河床地，與
    相接連之河床鄰地地盤，相差約六十公分之高度，經警據報而循線查獲，因認被
    告涉有刑法三百二十條第一項之竊盜罪嫌云云。
二、公訴人認被告甲○○涉有竊盜罪嫌，無非係以證人丁○○、張焜源、丙○○之證
    述，並有屏東縣新埤鄉○○○段一—八一號地先土地附近之河川藍晒圖、屏東縣
    政府土石採取許可證（平府工採字第九一—八號）、屏東縣政府准許使用土地證
    明書、丁○○具名之拋棄書、兆源企業行於屏東縣新埤鄉○○○段一—八一Ｃ號
    地先土地之檢測成果紀錄表、屏東縣政府九十一年十一月十二日屏府工利字第０
    九一０一八五三０五號函、屏東縣政府河川巡查取締違法（規）案紀錄、九十一
    年十一月二十一日有關甲○○君於林邊溪規劃許可之第二區砂石開採區旁違規案
    之會勘紀錄一份及照片數幀可證為其主要論據。
三、按犯罪事實應依證據認定之，無證據不得認定犯罪事實；又不能證明被告犯罪者
    ，應諭知無罪之判決；刑事訴訟法第一百五十四條第二項、第三百零一條第一項
    分別定有明文。次按事實之認定，應憑證據，如未能發現相當證據，或證據不足
    以證明，自不能以推測或擬制之方法，以為裁判之基礎；又認定犯罪事實所憑之
    證據，雖不以直接證據為限，間接證據亦包括在內，然而無論直接或間接證據，
    其為訴訟上之證明，須於通常一般之人不致有所懷疑，而得確信其為真實之程度
    者，始得據為有罪之認定；再認定不利於被告之事實，須依積極證據，苟積極證
    據不足為不利於被告事實之認定時，即應為有利於被告之認定，更不必有何有利
    之證據；最高法院著有四十年台上字第八六號判例、七十六年台上字第四九八六
    號判例及三十年上字第八一六號判例，可資參照。
四、訊據被告甲○○固坦承曾向丁○○購買坐落於屏東縣新埤鄉○○○段一—八一Ｅ
    地先號之河川地之使用權，且伊被查獲時有僱工以推土機將該地推平等事實，惟
    堅決否認有任何竊盜之犯行，辯稱：現場遭查獲之機具推土機無法為盜採砂石之
    行為，伊僱用推土機乃為在該地種植玉米而先行整地，伊整地未申請許可已遭縣
    政府處罰鍰，伊未盜採砂石回填至合法開採區，該地與鄰地之落差係自然產生，
    非伊造成的等語，經查：
  (一)坐落於屏東縣新埤鄉○○○段一—八一Ｃ號地先、同段一之八一Ｅ號地先之土地
    ，原由丁○○於八十九年間經許可從事河川公地種植使用，因被告欲以兆源企業
    行（負責人為張焜源）之名義在前開土地從事土石採取，遂支付補償費予丁○○
    ，丁○○則向新埤鄉公所聲明拋棄前開土地之使用權以供兆源企業行申請土石採
    取，嗣被告以兆源企業行之名義，向屏東縣政府申請就坐落於屏東縣新埤鄉○○○段一—八一Ｃ地先號之土地從事土石採取並經許可，被告為在坐落於屏東縣新
    埤鄉○○○段一—八一Ｅ地先號之土地上種植玉米，乃僱用乙○○駕駛推土機在
    該土地上整地等事實，業據被告供述明確，核與證人丁○○於警詢時、偵查中、
    本院審理時之證述、證人張焜源於偵查中之證述（見偵查卷第三二頁）、證人乙○○於本院審理時之證述（見本院卷第一０三頁）均相符，並有屏東縣政府九十
    二年七月七日屏府工利字第０九二０一０八二六九號函附之屏東縣政府土石採取
    許可證、屏東縣政府准許使用土地證明書、屏東縣政府營利事業登記證、屏東縣
    新埤鄉公所九十二年十月一日新鄉建設字第０九二０００七四五０號函附之屏東
    縣新埤鄉公所九十一年四月四日新鄉建設字第二三四七號函、拋棄書、河川公地
    使用（種植農作物）統一申請書、河川公地使用費繳納保證書、河川公地申請使
    用承諾書、印鑑證明、河川公地使用位置實測圖、
    植使用許可書存據（以上均見屏東縣警察局屏警刑經字第０九二００二三五四四
    號卷），足認坐落於屏東縣新埤鄉○○○段一之八一Ｅ號地先之土地確係被告所
    使用。
  (二)證人即製作屏東縣新埤鄉○○○段一—八一Ｃ號地先之土地測量圖之戊○○於本
    院審理時結證稱：測量圖（見本院卷第四二頁、第四三頁）是就實況檢測所畫出
    來的等高線圖，第二張圖是開採前的實況，第一張綠色斜線部分跟本案土地間有
    白色長條間隔是斜坡，即綠色部分比較高，中間比較低，伊去現場測量時，本案
    的土地已經凹陷下去且有種植苦瓜等作物，當時綠色範圍合法開採區之所以可以
    開採就是因為它比本案土地還高等語（見本院卷第八四頁）。證人乙○○於本院
    審理時結證稱：被告叫伊去本案土地整地說要耕種，當時土地上有草，被告叫伊
    弄平，該土地高、低處差不多相同，四周則較高，被告叫伊把中間較平處弄得再
    平一些，伊沒有將土弄到旁邊，旁邊的土本來就比較高，伊開推土機時沒有其他
    人在現場，因為不需要有其他人跟伊配合，伊只是把地整平而已，警卷照片中之
    大卡車及怪手不是伊的，伊去整地時沒有看到那兩台車等語（見本院卷第一０三
    頁至第一０五頁）。證人丁○○於本院審理時經本院提示測量圖後結證稱：該圖
    上是兩塊地號，坐落於屏東縣新埤鄉○○○段一之八一Ｅ號地先這塊地本來就有
    高低起伏，地形就像測量圖，伊去申請公地種植使用時，該地高低處都有作物在
    耕種，高地處種芒果，低處種苦瓜，伊把這塊地轉給被告後，高處種植芒果處後
    來就跟種植苦瓜處相同平面，當初坐落於屏東縣新埤鄉○○○段一之八一Ｅ號地
    先之土地是平坦的，測量圖上斜線部分才是高的地方，芒果是種植在斜線部分，
    伊之前的回答搞錯了，伊剛剛說低處種植苦瓜就是指坐落於屏東縣新埤鄉○○○
    段一之八一Ｅ號地先之土地，之前說現場像海一樣的意思是指合法開採區（坐落
    於屏東縣新埤鄉○○○段一—八一Ｃ號地先之土地）即測量圖上斜線部分經開採
    砂石後，與坐落於屏東縣新埤鄉○○○段一之八一Ｅ號地先之土地幾乎一樣平，
    看起來就像海一樣，伊剛剛說高低落差約六、七米，是指坐落於屏東縣新埤鄉○○○段一—八一Ｃ號地先土地未開採前與坐落於屏東縣新埤鄉○○○段一之八一
    Ｅ號地先之土地的落差，不是指坐落於屏東縣新埤鄉○○○段一之八一Ｅ號地先
    之土地本身有高低落差等語（見本院卷第一０六頁、第一０七頁）。前開三位證
    人之證述經核互相符合，足認坐落於屏東縣新埤鄉○○○段一—八一Ｃ號地先之
    土地與同段一之八一Ｅ號地先之土地間本即有落差，尚難以坐落於屏東縣新埤鄉
    ○○○段一—八一Ｃ號地先之土地與同段一之八一Ｅ號地先之土地約有六十公分
    之落差遽採為認定被告竊盜犯行之證據。
  (三)再證人丁○○於警詢時證稱：被告確於九十一年十月間曾向伊表示有於兆源企業
    行砂石開採區旁之河床地整地欲種植玉米，伊不知道被告有無將種植農作物之河
    床地砂石盜採回填至兆源企業行申請許可超挖之河床地內等語（見屏東縣警察局
    屏警刑經字第０九二００一七０七七號卷）；於偵查中結證稱：伊叫被告不能採
    的地方要幫伊整好，因為怪手走過後土地會變硬，伊叫被告幫伊把土地弄鬆如原
    狀等語（見偵查卷第一四頁）；於本院審理時結證稱：坐落於屏東縣新埤鄉○○○段一之八一Ｅ號地先之土地整理好是種玉米，被告來向伊買權利時，伊要求被
    告採完砂石要整地，伊之後要種玉米，被告後來就整完地種好玉米，再由伊接手
    耕種，現在土地缺水無法種植，坐落於屏東縣新埤鄉○○○段一之八一Ｅ號地先
    之土地是準備要種植玉米，伊有要求被告要幫伊整地再還伊等語（見本院卷第一
    ０一頁、第一０二頁），且坐落於屏東縣新埤鄉○○○段一之八一Ｅ號地先之土
    地經整地完成後確實種植玉米，有照片四幀（見本院卷第三五頁、第三六頁）在
    卷足憑，另本案並未查獲任何通常盜採砂石所用之機具諸如挖土機、砂石車等，
    而以推土機盜採砂石則殊難想像，是被告辯稱其係為種植玉米始僱工整地等語，
    應與事實相符，自難以被告僱工使用推土機整地之行為而推論出被告有盜採砂石
    之犯行。
  (四)至證人丙○○雖於警詢時證稱：現場有推土機在推土整地，但未當場發現有將砂
    石盜採之實據，因緊鄰之兆源企業行砂石開採區有超挖之情形，所以才研判被告
    有可能將現場之砂石推向兆源企業行之砂石開採區，以回填所超挖地區等語（見
    屏東縣警察局屏警刑經字第０九二００一七０七七號卷）；於偵查中結證稱：九
    十一年十一月五日在兆源企業行核准的開採區旁發現被告雇用推土機未經許可在
    該處改變地形地貌，當時發現現場有一部推土機，渠等研判被告有盜採行為等語
    （見偵查卷第一０頁、第一一頁）；於本院審理時結證稱：九十一年十一月五日
    有到林邊溪本案發生地巡測，渠等那時發現現場有推土機整地，被告沒有經過許
    可，所以依照水利法對被告處罰鍰後，當天開推土機的人不是被告，那個人說是
    被告叫他來開推土機，當時被告有經核准在合法開採區開採砂石，渠等有發現被
    告在合法開採區有超挖砂石狀況，就請被告停挖並要求回補，渠等發現被告在開
    採區隔壁的土地推土，所以懷疑被告有盜挖砂石，被告推的部分土地較合法開採
    區低約六十公分，六十公分是以目測推算，當時推土機是東西向走，本案土地周
    圍都是高起來的砂石，屏東縣警察局屏警刑經字第０九二００一七０七七號卷中
    照片北邊有植物部分是合法開採區，本案土地的南邊，是河川行水區，伊所謂
    高差是本案土地跟合法開挖區落差，這塊地是Ｕ型的，南邊是開放式的，本案土
    地的東、西、北面都是臨合法開採區，伊去看現場時，被告是緊臨採區在作業，
    土推尚未掩蓋合法採區，伊去看現場時，看到本案土地跟合法開採區的三面鄰接
    點都有六十公分高差，過了鄰接面後，合法開採區土地依眼睛所看，應該是平的
    ，同警卷照片左邊是採區，是一個很寬的平面，右邊是河川流水區，現場就只
    有本案的土地是比鄰地凹陷六十公分，其他的土地都是很平坦等語（見本院卷第
    八０頁至第八三頁），並有兆源企業行檢測成果紀錄表二紙、屏東縣政府九十一
    年十一月十二日屏府工利字第０九一０一八五三０五號函、屏東縣政府河川巡查
    取締違法（規）案紀錄、九十一年十一月二十一日有關甲○○君於林邊溪經規劃
    許可之第二區砂石開採區旁違規案（法）會勘紀錄一份（以上均見屏東縣警察局
    屏警刑經字第０九二００一七０七七號卷）在卷足憑，堪認坐落於屏東縣新埤鄉
    ○○○段一—八一Ｃ號地先之土地確遭被告超挖砂石，且被告僱工使用推土機在
    坐落於屏東縣新埤鄉○○○段一—八一Ｅ號地先之土地整地，惟被告曾於九十一
    年間向瑞鑫砂石行購買共六萬立方之天然級配回填至坐落於屏東縣新埤鄉○○○
    段一—八一Ｃ號地先之土地等事實，業據被告供陳明確，核與證人即瑞鑫砂石行
    負責人佘宗雄於本院審理時證述之情相符（見本院卷第八五頁），故證人張振茂
    研判被告因在合法砂石開採區超挖砂石，始自坐落於屏東縣新埤鄉○○○段一—
    八一Ｃ號地先之土地盜採砂石回填至鄰地即屬無據，且證人張振茂並未親見被告
    在坐落於屏東縣新埤鄉○○○段一—八一Ｅ號地先之土地盜採砂石，參以證人乙○○復證稱未將土推至鄰地等情，而該地與鄰地之落差非被告所造成亦如前述，
    是尚難以證人張振茂之證述遽採為對被告不利認定之依據。
五、綜上所述，本件公訴人所指各端，既無一足資證明被告甲○○有竊盜之行為，復
    查又無其他積極、確切之證據足以證明被告涉有公訴意旨所指之犯行，要屬不能
    證明其犯罪，揆諸前揭說明，自應為無罪之諭知。
據上論斷，應依刑事訴訟法第三百零一條第一項，判決如主文。
本案經檢察官葉容芳到庭執行職務。
中　　　華　　　民　　　國　　九十四　　年　　　三　　　月　　　三　　　日
                                      臺灣屏東地方法院刑事第六庭
                                          審判長法  官 石家禎
                                                法　官 許心
                                                法　官 林家聖
右正本證明與原本無異。
如不服本判決應於收受本判決送達後十日內向本院提出上訴書狀，其未敘述上訴理由
者，並得於提起上訴後十日內向本院補提理由書狀（均須按他造當事人之人數附繕本
 ）「切勿逕送上級法院」
                                                書記官  唐淑嫻
中　　　華　　　民　　　國　　九十四　　年　　　三　　　月　　　三　　　日
